【裁判字號】    99,訴,806
【裁判日期】    990426
【裁判案由】    毒品危害防制條例
【裁判全文】
臺灣臺中地方法院刑事判決              99年度訴字第806號
公  訴  人  臺灣臺中地方法院檢察署檢察官
被      告  甲○○
上列被告因違反毒品危害防制條例案件，經檢察官提起公訴（99
年度毒偵字第6號），被告於準備程序中就被訴事實為有罪之陳
述，經告以簡式審判之旨，並聽取意見後，本院合議庭裁定由受
命法官獨任進行簡式審判程序，判決如下：
    主    文
甲○○施用第二級毒品，累犯，處有期徒刑陸月，扣案之第二級
毒品甲基安非他命壹包（驗餘淨重：零點陸肆伍公克），沒收銷
燬之；又施用第一級毒品，累犯，處有期徒刑拾壹月，扣案之第
一級毒品海洛因包（驗餘淨重分別為：零點零柒捌公克、零
點壹零貳柒公克、零點壹玖陸玖公克），沒收銷燬之。應執行有
期徒刑壹年月，扣案之第二級毒品甲基安非他命壹包（驗餘淨
重：零點陸肆伍公克）及第一級毒品海洛因包（驗餘淨重分別
為：零點零柒捌公克、零點壹零貳柒公克、零點壹玖陸玖公克
），均沒收銷燬之。
    犯 罪 事 實
一、甲○○前於民國90年間，因施用毒品案件，經本院裁定令入
    勒戒處所施以觀察、勒戒，因認有繼續施用毒品之傾向，復
    經本院以裁定令入戒治處所施以強制戒治，於91年9月12日
    執行完畢釋放。復於95年間，因施用第一、二級毒品案件，
    經本院以95年度訴字第2783號分別判處有期徒刑8月、7月、
    9月、4月確定；另於96年間，因施用第一級毒品案件，經本
    院以96年度訴字第1358號判處有期徒刑10月確定；上開5罪
    嗣經分別減為有期徒刑4月、3月又15日、4月又15日、2月、
    5月，並經定應執行刑為有期徒刑1年3月，於97年7月31日縮
    刑期滿執行完畢。詎猶不知悛改，竟基於施用第二級毒品之
    犯意，於98年12月9日下午5、6時許，在中國醫藥大學附設
    醫院之廁所內，以將甲基安非他命置於錫箔紙燃燒生煙吸取
    煙氣之方式，施用第二級毒品甲基安非他命1次；復於上開
    施用第二級毒品甲基安非他命後，另行基於施用第一級毒品
    之犯意，於同日晚上7時許，在上址，以將海洛因摻水後置
    入注射針筒，以注射針筒注射之方式，施用第一級毒品海洛
    因1次。嗣於98年12月9日晚上11時許，為警在臺中市○區○
    ○路136號前查獲，並扣得甲○○所有供其施用第二級毒品
    用之甲基安非他命1包（送驗淨重：0.646公克，驗餘淨重：
    0.645公克）及供其施用第一級毒品用之海洛因3包（送驗淨
    重分別為：0.0391公克、0.1044公克、0.1985公克，驗餘淨
    重分別為：0.0378公克、0.1027公克、0.1969公克），並經
    甲○○同意採集其尿液送檢，結果呈可待因、嗎啡、甲基安
    非他命陽性反應。
二、案經臺中市警察局第二分局報告臺灣臺中地方法院檢察署檢
    察官偵查起訴。
    理    由
一、訊據被告甲○○對於前揭施用第二級毒品、第一級毒品各1
    次之犯罪事實，迭於警、偵訊及本院審理時均供承不諱。且
    被告為警查獲後，經採集尿液囑託鑑定結果，亦呈可待因、
    嗎啡、甲基安非他命陽性反應，有臺中市警察局第二分局委
    託鑑驗代號與真實姓名對照表、中山醫學大學附設醫院檢驗
    科藥物檢測中心出具之尿液檢驗報告附卷可稽。此外，扣案
    之透明結晶1包及白色粉末3包，經送請行政院衛生署草屯療
    養院鑑定結果，確分別含甲基安非他命成分（送驗淨重：0.
    646公克，驗餘淨重為0.645公克）及海洛因成分（送驗淨重
    分別為：0.0391公克、0.1044公克、0.1985公克，驗餘淨重
    分別為：0.0378公克、0.1027公克、0.1969公克），亦有行
    政院衛生署草屯療養院99年1月4日草療鑑字第0981200220號
    鑑定書及99年1月28日草療鑑字第0990100158號鑑定書在卷
    可憑。又按海洛因施用入人體後水解還原成嗎啡，再循嗎啡
    之代謝方式排出體外，已據行政院衛生署藥物食品檢驗局（
    81）藥檢壹字第006431號函說明綦詳；而人體施用安非他命
    後，主要代謝物中有未改變形態之安非他命，而無甲基安非
    他命之代謝物；而人體施用甲基安非他命後，主要代謝物中
    會呈甲基安非他命及安非他命陽性反應，復有法務部調查局
    93年5月4日調科壹字第09362413980號函釋綦詳。顯見被告
    於上開時、地分別施用第二級毒品甲基安非他命、第一級毒
    品海洛因各1次之自白，應與事實相符。
二、按毒品危害防制條例於92年7月9日修正公布，自93年1月9日
    施行，其中第20條、第23條將施用毒品之刑事處遇程序，區
    分為「初犯」及「5年內再犯」、「5年後再犯」。依其立法
    理由之說明：「初犯」，經觀察、勒戒或強制戒治後，應為
    不起訴處分或不付審理之裁定；「5年內再犯」者，因其再
    犯率甚高，原實施之觀察、勒戒及強制戒治既已無法收其實
    效，爰依法追訴或裁定交付審理。至觀察、勒戒或強制戒治
    執行完畢釋放後，「5年後再犯」者，前所實施之觀察、勒
    戒或強制戒治已足以遮斷其施用毒品之毒癮，為期自新及協
    助其斷除毒癮，仍適用「初犯」規定，始應先經觀察、勒戒
    、強制戒治之程序。從而依該次修正後之規定，僅限於「初
    犯」及「5年後再犯」2種情形，應先經觀察、勒戒或強制戒
    治之程序，此乃該條例第10條之例外規定。倘被告於5年內
    已再犯施用毒品，經依法追訴處罰，縱其第3次（或第3次以
    上）再度施用毒品之時間，在初犯經觀察、勒戒或強制戒治
    執行完畢釋放5年以後，因與單純之「5年後再犯」之情形有
    別，不合於「5年後再犯」之例外規定；且因已於「5年內再
    犯」，顯見其再犯率甚高，原實施觀察、勒戒或強制戒治，
    已無法收其實效，即應回歸原則性規定，由檢察官逕行起訴
    ，依該條例第10條處罰，最高法院95年度臺非字第134號裁
    判可資參照。查被告前於90年間，因施用毒品案件，經本院
    裁定令入勒戒處所施以觀察、勒戒，因認有繼續施用毒品之
    傾向，復經本院以裁定令入戒治處所施以強制戒治，於91年
    9月12日執行完畢釋放。復於95年間，因施用第一、二級毒
    品案件，經本院以95年度訴字第2783號分別判處有期徒刑8
    月、7月、9月、4月確定；復於96年間，因施用第一級毒品
    案件，經本院以96年度訴字第1358號判處有期徒刑10月確定
    ，上開5罪嗣經分別減為有期徒刑4月、3月又15日、4月又15
    日、2月、5月，並經定應執行刑為有期徒刑1年3月，於97年
    7月31日執行完畢等情，有臺灣高等法院被告前案紀錄表及
    臺灣臺中地方法院檢察署刑案資料查註紀錄表各1份存卷可
    佐，則其於本案犯罪事實欄所載時、地再犯施用第二級毒品
    甲基安非他命、第一級毒品海洛因之罪，雖距其於91年9月1
    2日強制戒治執行完畢釋放後之時間，已在5年以後，惟其自
    91年9月12日起5年內已再犯施用毒品經依法訴追處罰，即與
    單純「五年後再犯」之情形有別，其訴追條件業已充足，揆
    諸上開最高法院判決意旨，本案仍應予以依法論科，合先敘
    明。
三、核被告甲○○所為，分別係犯毒品危害防制條例第10條第2
    項之施用第二級毒品罪及同條例第10條第1項之施用第一級
    毒品罪。被告因施用而持有毒品行為，本應以持有論，惟持
    有後進而施用，其持有之低度行為應被施用之高度行為所吸
    收，故不再另論其持有毒品罪。又被告所犯上開2罪，犯意
    各別，行為互殊，應予分論併罰。被告前於95年間，因施用
    第一、二級毒品案件，經本院以95年度訴字第2783號分別判
    處有期徒刑8月、7月、9月、4月確定；復於96年間，因施用
    第一級毒品案件，經本院以96年度訴字第1358號判處有期徒
    刑10月確定；上開5罪嗣經分別減為有期徒刑4月、3月又15
    日、4月又15日、2月、5月，並經定應執行刑為有期徒刑1年
    3月，於97年7月31日縮刑期滿執行完畢之事實，有臺灣高等
    法院被告前案紀錄表及臺灣臺中地方法院檢察署刑案資料查
    註紀錄表各1份在卷可參，其受有期徒刑之刑執行完畢後，5
    年以內故意再犯本案有期徒刑以上之2罪，均為累犯，應依
    刑法第47條第1項之規定，分別加重其刑。爰審酌被告施用
    毒品，經觀察、勒戒、強制戒治及法院論罪科刑後，仍不知
    戒惕，一再施用，無視於毒品對於自身健康之戕害及國家對
    於杜絕毒品犯罪之禁令，不知戒除惡習，惡性非輕，然念及
    坦承犯行，態度良好，其施用毒品並無危害他人及其犯罪之
    動機、目的及手段等一切情狀，分別量處如主文所示之刑，
    並定其應執行之刑，以資懲儆。另扣案之甲基安非他命1包
    （驗餘淨重：0.645公克）及海洛因3包（驗餘淨重分別為：
    0.0378公克、0.1027公克、0.1969公克），分別為被告供其
    施用第二級毒品用及第一級毒品用之毒品，業經其自陳明確
    ，應依毒品危害防制條例第18條第1項前段之規定，均沒收
    銷燬之。
據上論斷，應依刑事訴訟法第273條之1第1項、第299條第1項前
段，毒品危害防制條例第10條第1項、第2項、第18條第1項前段
，刑法第11條、第47條第1項、第51條第5款，判決如主文。
本案經檢察官乙○○到庭執行職務。
中    華    民    國    99    年    4    月   26      日
                 刑事第三庭        法  官  李慧瑜
以上正本證明與原本無異。
如不服本判決應於收受判決後10日內向本院提出上訴書狀，並應
敘述具體理由；其未敘述上訴理由者，應於上訴期間屆滿後20日
內向本院補提理由書（均須按他造當事人之人數附繕本）「切勿
逕送上級法院」。
                                   書記官  張雅慧
中    華    民    國    99    年    4    月   26      日
附錄本判決論罪科刑法條
毒品危害防制條例第10條：
施用第一級毒品者，處6月以上5年以下有期徒刑。
施用第二級毒品者，處3年以下有期徒刑。

司法院資訊處製作；財團法人民間司法改革基金會備份。
